【裁判字號】    97,訴,1944
【裁判日期】    980818
【裁判案由】    毒品危害防制條例等
【裁判全文】
臺灣臺北地方法院刑事判決              97年度訴字第1944號
公  訴  人  臺灣臺北地方法院檢察署檢察官
被      告  乙○○
                    （另案在臺灣臺北監獄執行中）
選任辯護人  余俊儒律師
被      告  丙○○
                    之3
選任辯護人  法律扶助律師王盈智律師
上列被告等因違反毒品危害防制條例等案件，經檢察官提起公訴
（九十七年度偵字第一八七三九、一八七四○號），本院判決如
下：
    主  文
乙○○行使意圖供冒用身分使用而變造之國民身分證，足以生損
害於公眾及他人，累犯，處有期徒刑陸月，扣案變造「林子鈞」
國民身分證上之乙○○照片影像沒收。又偽造署押，足以生損害
於公眾及他人，累犯，處有期徒刑月，如附表一所示之偽造署
押均沒收。又販賣第二級毒品，累犯，處有期徒刑柒年肆月，扣
案之如附表二所示之毒品沒收銷燬之，包裝如附表二所示毒品之
外包裝袋壹個、如附表五編號五號所示之物均沒收。又販賣第三
級毒品，累犯，處有期徒刑伍年月，如附表三編號一至三號、
附表四編號一、二號、附表五編號一、二號所示之毒品均沒收銷
燬之，包裝如附表三編號一至三號、附表四編號一、二號、附表
五編號一、二號所示毒品之外包裝袋共柒個、如附表三編號四號
、如附表五編號五號所示之物均沒收。應執行有期徒刑拾年。
扣案之如附表二、如附表三編號一至三號、附表四編號一、二號
、附表五編號一、二號所示之毒品均沒收銷燬之，扣案之變造「
林子鈞」國民身分證上之乙○○照片影像、如附表一所示之偽造
署押、包裝如附表二、附表三編號一至三號、附表四編號一、二
號、附表五編號一、二號所示毒品之外包裝袋共捌個及如附表三
編號四號、如附表五編號五號所示之物均沒收。
丙○○販賣第三級毒品，未遂，處有期徒刑年。如附表三編號
一號所示之毒品沒收銷燬之，如附表三編號八號所示之物沒收。
    事  實
一、乙○○有竊盜前科，於民國九十四年間，因犯施用第二級毒
    品罪，經本院以九十四年度簡字第七九三號簡易判決判處有
    期徒刑五月確定，於九十四年七月十九日易科罰金執行完畢
    。於九十六年十二月間，因犯施用第二級毒品罪，經本院以
    九十五年度易字第二七二五號判決判處有期徒刑七月，嗣經
    臺灣高等法院以九十六年度上易字第二五○號判決上訴駁回
    確定，再經臺灣高等法院以九十六年度聲減字第二五四○號
    裁定減為有期徒刑三月又十五日確定；於九十六年一月間，
    因違反槍砲彈藥刀械管制條例案件，經本院以九十五年度訴
    字第一○九○號判決判處有期徒刑三年二月，併科罰金新臺
    幣五萬元，嗣經臺灣高等法院以九十六年度上訴字第六九九
    號判決上訴駁回，再經最高法院以九十六年度臺上字六九九
    六號判決上訴駁回確定，該二案件並經臺灣高等法院以九十
    七年度聲字第二九八七號裁定定應執行刑有期徒刑三年五月
    ，併科罰金新臺幣五萬元確定（現在臺灣臺北監獄執行中，
    指揮書執畢日期為一百零一年三月十六日）。
二、乙○○不知悔改，與姓名年籍不詳綽號「阿賓」之成年男子
    ，共同基於意圖供冒用身分使用，而變造國民身分證之犯意
    聯絡，由乙○○於九十六年十二月間起至九十七年一月間止
    之某日時許，在臺北市○○區○○街住處，提供其所有之照
    片光碟交予阿賓，約定以新臺幣六萬元之代價，由阿賓在某
    不詳處所，以不詳方法將乙○○照片影像附於「林子鈞」國
    民身分證上而變造該國民身分證一枚，足以生損害於戶政機
    關對國民身分證核發之正確性及林子鈞，阿賓再將該變造完
    成之國民身分證交付乙○○。嗣乙○○於九十七年八月二十
    七日凌晨零時許，在臺北市○○區○○路（起訴書誤載為民
    生東路五段，應予更正）、新中街口處，因違反毒品危害防
    制條例（詳後述），為行政院海岸巡防署海岸巡防總局北部
    地區巡防局查緝員依法逮捕查獲後，為掩飾其真實身分並企
    圖規避刑責，竟持前述變造之林子鈞國民身分證，於未經林
    子鈞授權或同意之情況下，冒用林子鈞名義接受查緝員執行
    搜索扣押而行使之，並基於同一偽造署押之接續犯意，分別
    於臺北市松山區○○○路○段一五三號二樓之十五、臺北市
    萬華區○○街一○○號十一樓之七等處，接續在如附表一所
    示之文書上偽造如附表所示之林子鈞署押（詳細署押及指印
    所在之位置、數目均詳如附表一所示），足以生損害於刑事
    偵查機關偵查犯罪之正確性，亦使林子鈞有受刑案偵審程序
    訴追之虞，而足生損害於林子鈞。嗣於搜索扣押過程中，遭
    查緝人員識破，乙○○始供出上情，並扣得該變造之林子鈞
    國民身分證一枚。
三、乙○○、丙○○明知ＭＤＭＡ、甲基安非他命為毒品危害防
    制條例規範之第二級毒品，愷他命（即Ｋ他命）、硝甲西泮
    （即一粒眠）、ＰＭＭＡ則為毒品危害防制條例規範之第三
    級毒品，依法不得販賣。竟意圖營利，各基於販賣第二級毒
    品、第三級毒品之犯意而於下列時、地分別為販賣毒品之犯
    行：
(一)、乙○○於九十七年八月二十二日、二十三日某時，在臺北市
    ○○路、和平東路口附近，自姓名年籍不詳綽號「阿龍」之
    成年男子處，以「阿龍」積欠之債務抵償而販入非供自己施
    用之如附表二所示之毒品（內含ＭＤＭＡ、甲基安非他命等
    第二級毒品、愷他命、硝甲西泮、ＰＭＭＡ等第三級毒品成
    分，詳如附表二所示）藥錠一包，旋即將該等藥錠藏放於其
    停放在臺北市○○街一○○號租屋處之自用小客車（車牌號
    碼為一七○二－ＫＦ號）之行李廂內。並於九十七年八月二
    十六日凌晨三時四十九分許，以其持用之00000000
    00號行動電話與丙○○（丙○○持用000000000
    0號行動電話）連絡時，與丙○○約定將此批毒品全部暫時
    保留，待丙○○決定是否購買。
(二)、乙○○自九十七年八月二十五日十九時四十八分起，迭以其
    所持用之0000000000號行動電話與丙○○連絡（
    丙○○持用0000000000號行動電話），雙方各自
    基於販賣第三級毒品愷他命營利之犯意，約定由乙○○販賣
    一千公克予另基於營利意圖，欲販入第三級毒品愷他命轉賣
    他人之丙○○。雙方決定後，乙○○旋基於販賣第三級毒品
    愷他命予丙○○之犯意，於九十七年八月二十五日深夜，在
    臺北市中山區首席酒店，向姓名年籍不詳綽號「凱弟」之成
    年男子，以「凱弟」積欠之賭債抵償而販入數量遠超過自己
    施用所需之第三級毒品愷他命二千七百公克並分別藏放於臺
    北市○○○路○段一五三號二樓之十五、臺北市○○街一○
    ○號十一樓之七等租屋處。
(三)、丙○○於九十七年八月二十六日二十三時許，駕駛車牌號碼
    七三五二－ＭＴ自用小客車前往乙○○位於臺北市○○街一
    ○○號十一樓之七租屋處，欲取回渠前揭購買之第三級毒品
    愷他命，惟乙○○表示第三級毒品愷他命放置他處，遂由丙
    ○○駕車搭載乙○○前往乙○○所承租之臺北市○○○路○
    段一五三號二樓之十五，嗣二人下車並上樓共同取出丙○○
    所欲購買之第三級毒品愷他命，於二人驅車離開時，為行政
    院海岸巡防署海岸巡防總局北部地區巡防局查緝員於臺北市
    松山區○○路、新中街口當場查獲，丙○○因尚未取得第三
    級毒品愷他命而販入第三級毒品愷他命未遂，並在該車牌號
    碼七三五二－ＭＴ自用小客車內扣得如附表三所示之物。另
    於臺北市○○○路○段一五三號二樓之十五扣得如附表四所
    示之物，且於臺北市○○街一○○號十一樓之七及車牌號碼
    一七○二－ＫＦ號車輛內扣得如附表五所示之物及如附表二
    所示之藥錠。
四、案經行政院海岸巡防署海岸巡防總局北部地區巡防局移送臺
    灣臺北地方法院檢察署檢察官偵查起訴。
    理  由
壹、程序部分：
一、扣案物品之證據能力部分：
(一)、按現行之刑事訴訟法關於搜索之規定採行「相對法官保留原
    則」之立法例，以有令狀搜索為原則，無令狀搜索為例外，
    此即刑事訴訟法第一百二十八條第一項、第二項所規定，搜
    索應用搜索票，搜索票由法官簽名。搜索應依搜索票行之，
    目的在保護人民免受非法的搜索扣押，在搜索前先由中立、
    超然的司法機關判斷有無搜索之實質理由，篩減無必要之搜
    索。惟因搜索本質上乃帶有急迫性、突襲性之處分，難免發
    生時間上不及聲請搜索票之急迫情形，故刑事訴訟法第一百
    三十條規定附帶搜索、第一百三十一條規定逕行搜索、第一
    百三十一條之一規定同意搜索乃不用搜索票而搜索之例外情
    形，稱為無令狀（票）搜索。此種搜索僅為令狀搜索原則之
    例外，而非法定程序原則之例外，故縱使是此種搜索，也應
    遵守法定程式，否則仍屬違法搜索。次按，刑事訴訟法第一
    百三十一條第一項規定：「有左列情形之一者，檢察官、檢
    察事務官、司法警察官或司法警察，雖無搜索票，得逕行搜
    索住宅或其他處所：一、因逮捕被告、犯罪嫌疑人或執行拘
    提、羈押，有事實足認被告或犯罪嫌疑人確實在內者。二、
    因追躡現行犯或逮捕脫逃人，有事實足認現行犯或脫逃人確
    實在內者。三、有明顯事實足信為有人在內犯罪而情形急迫
    者。」，第二項規定：「檢察官於偵查中確有相當理由認為
    情況急迫，非迅速搜索，二十四小時內證據有偽造、變造、
    湮滅或隱匿之虞者，得逕行搜索，或指揮檢察事務官、司法
    警察官或司法警察執行搜索，並層報檢察長。」，第三項規
    定：「前二項搜索，由檢察官為之者，應於實施後三日內陳
    報該管法院；由檢察事務官、司法警察官或司法警察為之者
    ，應於執行後三日內報告該管檢察署檢察官及法院。法院認
    為不應准許者，應於五日內撤銷之。」，第四項規定：「第
    一項、第二項之搜索執行後未陳報該管法院或經法院撤銷者
    ，審判時法院得宣告所扣得之物，不得作為證據。」，上開
    第一項、第二項規定所列舉者乃緊急搜索之四種實質理由，
    必需具備此四種情形者始得為無搜索票之逕行搜索。該條第
    三項前段規定之立法意旨係為了加強對逕行搜索合法性之控
    制而採行事後審查制，使法院得事後審查搜索之合法性，違
    法者並得予撤銷，而「三日內」期間之規定更係嚴格要求搜
    索人應於搜索後之最短期間內立即陳報法院審核，以使人民
    遭受突襲性無預警之搜索後，該搜索是否合法？有無浮濫行
    使？有否侵害人權？人民是否負有相應之忍受義務？此一浮
    動不確定之狀態能早日確定，此與刑事訴訟法規定之再議期
    間、上訴期間、抗告期間等規範之目的與意義應無不同，自
    不能解為上開「三日內陳報該管法院」係屬訓示期間。綜上
    ，無論參酌立法意旨或由法條文義解釋均應認搜索人於實施
    逕行搜索後應於三日內陳報，乃屬搜索人逕行搜索應嚴格遵
    守法定程序之一部分。亦即實施逕行搜索除須具備前述之四
    種實質理由外，並應遵守應於實施後三日內陳報該管法院之
    法定程序規定，否則，無論欠缺實質理由或未遵守法定程序
    均應認為逕行搜索違法，法院得依同條項後段規定將違法之
    逕行搜索撤銷。末按刑事訴訟法未就期間有特別之規定，是
    有關上開規定之三日期間，應依民法第一百十九條、第一百
    二十條、第一百二十二條之規定計算之，即始日不算入，期
    間末日如為星期日、紀念日或其他休息日，以其休息日之次
    日代之。
(二)、本件搜索人即行政院海岸巡防署海岸巡防總局北部地區巡防
    局因情況急迫，對犯罪嫌疑人即被告二人逕行搜索，固合於
    刑事訴訟法第一百三十一條之事由，並有逕行搜索之必要。
    然本件搜索人實施搜索之時間為九十七年八月二十七日，此
    有行政院海岸巡防署海岸巡防總局北部地區巡防局九十七年
    九月一日臺北機字第○九七○○一六九○七號函及搜索扣押
    筆錄等可證，揆諸前開規定及說明，搜索人自應於實施搜索
    後三日內（因九十七年八月三十日為星期六，翌日為星期日
    ，均為例假日，故應以九十七年九月一日為期間陳報之末日
    ）即九十七年九月一日前陳報法院，方屬符合法定程式。惟
    行政院海岸巡防署海岸巡防總局北部地區巡防局遲於九十七
    年九月二日始向本院陳報，此有行政院海岸巡防署海岸巡防
    總局北部地區巡防局九十七年九月一日臺北機字第○九七○
    ○一六九○七號函上所蓋之本院收文戳足憑，是搜索人於逕
    行執行搜索後所為陳報顯已逾法定三日期間，有未遵守法定
    期間之違法，該緊急搜索雖經本院以九十七年度急搜字第七
    號案件准予備查，然該搜索顯有遲誤刑事訴訟法第一百三十
    一條第三項前段規定之法定三日期間，而有不符法律規定之
    情形。
(三)、惟實施刑事訴訟程序之公務員，違反上揭法定程序規定所取
    得之證據，其有無證據能力，依刑事訴訟法第一百五十八條
    之四之規定，自應審酌人權保障及公共利益之均衡維護而為
    認定，法官於個案權衡時，允宜斟酌(一)違背法定程序之情節
    、(二)違背法定程序時之主觀意圖、(三)侵害犯罪嫌疑人或被告
    權益之種類及輕重、(四)犯罪所生之危害或實害、(五)禁止使用
    證據對於預防將來違法取得證據之效果、(六)偵審人員如依法
    定程序有無發現該證據之必然性、(七)證據取得之違法對被告
    訴訟上防禦不利益之程度等各種情形，以為判斷決定（參見
    刑事訴訟法第一百五十八條之四修正理由說明）。查本件緊
    急搜索固屬違背法定程序，然本案司法警察係因監聽得悉被
    告二人將進行交易，遂跟監並伺機攔車進行查察，當場起獲
    如附表三所示之物品，且恐得為證據之物滅失或遭隱匿，遂
    報請臺灣桃園地方法院檢察署檢察官徵得同意後，對被告乙
    ○○民生東路、峨眉街等住處及其所使用之交通工具逕行搜
    索，堪認有此緊急搜索之急迫情形存在，且逾越前開三日期
    日未遠，僅差距一日（搜索機關於九十七年九月一日發文，
    同年月二日始到達本院），當無故意違背程序之主觀意圖，
    其違背之情節亦尚屬輕微；本院再衡酌前開搜索對被告乙○
    ○隱私侵害尚非重大，而毒品戕害人類身心，為世界各國嚴
    加查緝之違禁物品，本件被告二人所犯均係販賣第二級毒品
    、第三級毒品之重罪，搜索查扣之毒品種類及數量堪稱眾多
    ，該等證據攸關犯罪之成立，暨被告犯罪行為所生之危害甚
    鉅等各種情形，認本案就刑事訴追之公共利益與被告二人個
    案利益之權衡評估結果，認本案實施刑事訴訟程序之公務員
    違背上開緊急搜索應於三日內陳報規定所取得之扣案毒品等
    證據，當仍具有證據能力。且扣案之毒品等證物具有證據能
    力，卷附公訴人引為證據之內政部警政署刑事警察局九十七
    年九月十九日刑鑑字第○九七○一三一二○八號鑑定書，則
    為檢察機關基於檢察一體原則，由該管檢察長對於轄區內之
    案件，以事前概括選任鑑定人或囑託鑑定機關（團體）之方
    式，俾便轄區內之司法警察官、司法警察對於調查中之此類
    案件，得即時送請事前已選任之鑑定人或囑託之鑑定機關（
    團體）實施鑑定，該鑑定人或鑑定機關（團體）亦視同受承
    辦檢察官所選任或囑託而執行鑑定業務，所出具之書面鑑定
    報告自屬刑事訴訟法第二百零六條所定之傳聞例外，具有證
    據能力無訛。是被告乙○○之辯護人指稱：扣案之毒品等物
    違背法定程序無證據能力云云，自不足採。
二、另本判決所引用認定被告二人犯有本案犯行之其餘書面證據
    資料，因被告二人及辯護人於本院準備程序、審理中均未爭
    執該等證據之證據能力，復未於言詞辯論終結前聲明異議，
    本院審酌該等證據作成時之情況，並無不宜作為證據之情事
    ，依刑事訴訟法第一百五十九條之五之規定，自得作為證據
    。
貳、實體部分：
一、被告乙○○被訴違反戶籍法及偽造署押部分：
    上開事實，業據被告乙○○坦承不諱，而扣案之「林子鈞」
    國民身分證一枚經送內政部警政署刑事警察局鑑定後，認該
    國民身分證係屬變造，有該局九十八年六月八日刑鑑字第○
    九八○○六五六八七號鑑定書在卷可按，復有行政院海岸巡
    防署海岸巡防總局北部地區巡防局九十七年八月二十七日凌
    晨零時十五分起至零時四十五分止搜索扣押筆錄影本暨行政
    院海岸巡防署臺北機動查緝隊扣押物品目錄表影本（見九十
    七年度偵字第一八七三九號偵查卷宗第二十二至二十五頁）
    、行政院海岸巡防署海岸巡防總局北部地區巡防局九十七年
    八月二十七日凌晨一時二十分起至二時二十分止搜索扣押筆
    錄影本暨北部地區巡防局臺北機動查緝隊扣押物品目錄表影
    本（見九十七年度偵字第一八七三九號偵查卷宗第十七至二
    十一頁）在卷可考，並有該變造「林子鈞」國民身分證可佐
    。是被告乙○○此部分之任意性自白顯與事實相符，此部分
    事證明確，被告乙○○此部分犯行堪以認定，應予依法論科
    。
二、被告乙○○、丙○○被訴違反毒品危害防制條例案件部分：
(一)、訊據被告乙○○對於前開0000000000號行動電話
    為其使用，且於前開如事實欄三(一)、(二)所載之時、地向綽號
    「阿龍」、「凱弟」之人分別取得前開如事實欄三(一)、(二)所
    載之毒品之事實坦承不諱，被告丙○○對於前開時、地為警
    查獲之事實坦承不諱，然被告二人均矢口否認有販賣毒品之
    犯行，被告乙○○辯稱：因為綽號阿龍、凱弟之人欠錢，所
    以才把毒品暫時抵押在其處，查獲當天被告丙○○是要去其
    住處看球賽，是下注簽賭，並未販賣第二、三級毒品云云。
    被告丙○○辯稱：查獲那天是去被告乙○○家看球賽，因為
    被告乙○○說要去之前住的地方放鑰匙，所以才開車載被告
    乙○○去，並不是要去拿Ｋ他命，並未販賣第三級毒品云云
    為辯。
(二)、經查：
  1.扣案之如附表二所示之藥錠、及如附表三編號一至三號、七
    號、附表四編號一、二號、附表五編號一、二號所示之物經
    送內政部警政署刑事警察局鑑定後，其中如附表二所示之藥
    錠確含有如附表二物品名稱欄所示之毒品成分，如附表編號
    一至三號、七號、附表四編號一、二號、附表五編號一、二
    號所示八包物品則含有第三級毒品愷他命成分，有內政部警
    政署刑事警察局九十七年九月十九日刑鑑字第○九七○一三
    一二○八號鑑定書（見九十七年度偵字第一八七三九號偵查
    卷宗第一八二頁）、照片列印資料（見九十七年度偵字第一
    八七三九號偵查卷宗第六十一至六十三頁）在卷可按。
  2.證人甲○○、鮮國滄已證述本件實施通訊監察、現譯跟監查
    獲之經過，且被告二人於民生東路確有一起下車取物等情（
    證人甲○○部分見本院九十八年三月二十四日審判筆錄、九
    十七年度偵字第一八七三九號偵查卷宗第一七四、一七五頁
    ；證人鮮國滄部分見九十七年度偵字第一八七三九號偵查卷
    宗第一七四、一七五頁）在卷，而本案實施通訊監察之過程
    ，並經本院調閱臺灣桃園地方法院九十七年度聲監字第四七
    三號、四四九號卷宗無誤。
  3.另依卷附之通訊監察譯文，可知被告二人先後多次談及毒品
    之代號、數量、成色、進貨成本、是否容易出售、是否有利
    潤等內容（見九十七年度偵字第一八七三九號偵查卷宗第一
    八二頁偵查卷宗第八十六至一一四頁），且於對話內容中被
    告丙○○有向被告乙○○購買第三級毒品愷他命，及約定見
    面取貨，及稱一個太大不好出等語（見九十七年度偵字第一
    八七三九號偵查卷宗第一一五至一一七頁），被告乙○○並
    應允被告丙○○之請求，將該批如附表二所示之藥錠（被告
    二人稱該等藥錠為香奈兒）全部暫時保留，待被告丙○○決
    定是否購買（見九十七年度偵字第一八七三九號偵查卷宗第
    一一五頁）等內容，是被告二人於本院審理中辯稱上開通話
    內容為職棒簽賭內容云云，顯與各該通訊內容中之整體通話
    內容及意旨不合，況若屬上述正當合法物品，當無於通話中
    始終以代號稱呼之理，足認被告丙○○當時確係出於販入第
    三級毒品愷他命之犯意而與被告乙○○達成合意並欲販入第
    三級毒品愷他命無誤。況被告乙○○自綽號阿龍、凱弟處取
    得之毒品，數量龐大，被告乙○○復可自行自其中取用毒品
    施用，此業據被告乙○○陳述在卷，被告乙○○甚可談妥交
    易價格後將毒品逕行交付他人，此觀前開通訊監察譯文內容
    自明，衡之常情，若非該等物品已屬被告乙○○所有，被告
    乙○○焉可能有此權責？參酌被告乙○○前曾因販賣毒品犯
    行為警查獲，並經本院於九十六年二月五日以九十五年訴字
    第一九二七號判決判處有期徒刑五年十月，嗣並經臺灣高等
    法院撤銷改判為有期徒刑五年十月，有本院九十五年度訴字
    第一九二七號刑事判決在卷可按，被告乙○○顯已知持有、
    販賣毒品均為法所不許，且販賣毒品犯行之法定刑度甚重之
    事實，依一般經驗法則，其苟非意在營利，又何庸持有如此
    龐大數量之毒品。又按販賣毒品罪，不以販入之後，復行賣
    出為必要，只須意圖營利而販入或賣出，有一於此，犯罪即
    為成立。而所謂「意圖」，即犯罪之目的，原則上不以發生
    特定結果為必要，即衹須有營利之意圖為已足，不以買賤賣
    貴而從中取利為必要。一般民眾普遍認知毒品之非法交易，
    政府一向查禁森嚴，且重罰不寬貸，衡諸常情，倘非有利可
    圖絕無平白甘冒被重罰高度風險之理，從而，舉凡其有償交
    易，除足反證其確另基於某種非圖利本意之關係外，通常尚
    難因無法查悉其買進、賣出之差價，而諉無營利之意思，或
    阻卻販賣犯行之追訴；且販賣毒品之行為，無一定之公定價
    格，每次買賣之價格亦各有差異，隨供需雙方之資力或關係
    之深淺或需求之數量、貨源之充裕與否、販賣者對於資金之
    需求殷切與否，以及政府查緝之態度，進而為各種之風險評
    估，而有各種不同之標準，並非一成不變。販賣者從各種「
    價差」或係「量差」謀取利潤方式，或有差異，然其所圖利
    益之非法販賣行為目的，則屬相同，並無二致。本案若僅係
    單純抵債，被告乙○○又何庸持有如此龐大之毒品，致令自
    己處於可能為警查獲，因而遭追訴、審判之境地？且被告乙
    ○○有處分該等毒品之行為，業如前述，尤足認被告乙○○
    係出於營利之意圖而販入前開毒品無誤。
(三)、綜上，被告二人前開所辯，均顯為卸責之詞，不足採信，本
    案事證明確，被告二人犯行堪以認定。
三、論罪科刑之法律適用：
(一)、按刑法上之偽造署押罪，係指單純偽造簽名、畫押而言，若
    在制式之書類上偽造他人簽名，已為一定意思表示，具有申
    請書或收據等類性質者，係犯行使偽造私文書罪，並非僅論
    以偽造署押罪；若犯罪行為人僅處於受告知或受通知者之地
    位，尚不能表示其係有製作何種文書之意思及曾為何項之意
    思表示，則應僅成立偽造署押罪，有最高法院八十五年度臺
    非字第一四六號、九十一年度臺非字第二九四、二九五號判
    決足資參照。查被告乙○○在如附表一所示之文書上偽造「
    林子鈞」之署押，各係表示被告乙○○知悉警方依檢察官之
    指揮執行逕行搜索及目錄表內物品遭扣押，被告乙○○僅處
    於受通知者之地位，並無一定用意之表示，是其此部分所為
    ，均僅涉犯刑法第二百十七條第一項之偽造署押罪，先予敘
    明。
(二)、再被告二人行為時之毒品危害防制條例第四條第二項、第三
    項、第六項分別規定為：「製造、運輸、販賣第二級毒品者
    ，處無期徒刑或七年以上有期徒刑，得併科新臺幣七百萬元
    以下罰金。」、「製造、運輸、販賣第三級毒品者，處五年
    以上有期徒刑，得併科新臺幣五百萬元以下罰金。」、「前
    五項之未遂犯罰之」；於九十八年五月二十日修正公布，並
    自九十八年五月二十二日起生效施行之毒品危害防制條例第
    四條第二項、第三項分別規定為：「製造、運輸、販賣第二
    級毒品者，處無期徒刑或七年以上有期徒刑，得併科新臺幣
    一千萬元以下罰金。」、「製造、運輸、販賣第三級毒品者
    ，處五年以上有期徒刑，得併科新臺幣七百萬元以下罰金。
    」，第六項未遂犯之規定則未修正，依刑法第二條第一項之
    規定為新舊法比較後，認應適用修正前毒品危害防制條例第
    四條之規定。另販賣毒品罪，並不以販入之後復行賣出為構
    成要件，只須以營利為目的將毒品購入或將之賣出，有一於
    此，其犯罪即已完成，至意圖販賣而持有毒品罪，則係行為
    人原無販賣營利之意圖，於購入或因其他原因取得毒品後，
    始另行起意販賣營利者而言。亦即，毒品危害防制條例所謂
    販賣行為，不以販入後復行賣出為必要，祇要以營利意思之
    為目的，而有販入或賣出二者其一之行為，即足構成，行為
    人持有第一級或第二級毒品，有以主觀上營利售賣意圖而販
    入第一級或第二級毒品，其雖未及賣出，仍應論以販賣第一
    級或第二級毒品罪既遂罪責（最高法院九十五年度臺上字第
    三五七四號、九十年度臺上字第一八九八號判決意旨可資參
    照）。
(三)、被告乙○○所犯犯行部分：
    核被告乙○○所為，係犯戶籍法第七十五條第二項、第一項
    之行使變造國民身分證罪、刑法第二百十七條第一項之偽造
    署押罪，及修正前毒品危害防制條例第四條第二項之販賣第
    二級毒品罪（自阿龍處販入既遂）、修正前毒品危害防制條
    例第四條第三項之販賣第三級毒品罪（自凱弟處販入，再賣
    出予被告丙○○未遂僅論以一罪）。因戶籍法第七十五條之
    規定為刑法第二百十二條之特別規定，且為後法，應優先適
    用戶籍法第七十五條之規定，不再論以刑法第二百十二條之
    罪，公訴人認被告乙○○尚涉犯刑法第二百十二條之偽造特
    種文書罪云云，顯有誤會。被告乙○○與姓名年籍不詳綽號
    阿賓之成年男子就上揭變造國民身分證犯行部分，有犯意聯
    絡及行為分擔，均為共同正犯。又被告乙○○於共同變造國
    民身分證後，進而行使之，其變造國民身分證之低度行為應
    為行使變造國民身分證之高度行為所吸收，不另論罪。又該
    國民身分證係屬變造，業如前述，公訴人認該國民身分證為
    偽造云云，顯有誤會，於此一併說明。被告乙○○先後再如
    附表一所示之文書上多次偽造署押之各舉動，係基於同一偽
    造署押之犯意，於密切接近之時地實施，侵害法益相同，各
    行為間之獨立性極為薄弱，依一般社會健全觀念難以分離，
    顯係基於單一犯意接續所為，應包括於一行為予以評價，屬
    接續犯，僅論以一罪。被告乙○○販賣第二級毒品、第三級
    毒品前持有第二級毒品、第三級毒品之低度行為，分別為販
    賣第二級毒品、第三級毒品之高度行為所吸收，均不另論罪
    。再被告乙○○於如事實欄三(一)所載之時、地同時販入第二
    、三級毒品，為一行為觸犯數罪名之想像競合犯，應依刑法
    第五十五條之規定，從一重依修正前毒品危害防制條例第四
    條第二項之規定論處。另被告乙○○所犯前開各罪，犯意各
    別，行為互殊，應予分論併罰。再被告乙○○於九十四年間
    ，因犯施用第二級毒品罪，經本院以九十四年度簡字第七九
    三號簡易判決判處有期徒刑五月確定，於九十四年七月十九
    日易科罰金執行完畢，有臺灣高等法院被告全國前案紀錄表
    在卷可按，其受徒刑之執行完畢，五年以內故意再犯上開有
    期徒刑以上之罪，均為累犯，應依刑法第四十七條第一項之
    規定加重其刑。
(四)、被告丙○○所犯犯行部分：
    按刑法上犯罪類型為「販賣」者之既、未遂，以買賣之標的
    物已否交付為區分標準；如僅就買賣之內容意思表示一致，
    而尚未交付標的物時，應論以販賣未遂（最高法院八十九年
    度臺上字第二九七八號裁判要旨參照），核被告丙○○所為
    ，係犯毒品危害防制條例第四條第六項、第三項之販賣第三
    級毒品未遂罪，公訴人認被告丙○○已構成毒品危害防制條
    例第四條第三項之販賣第三級毒品既遂罪云云，顯有誤會。
    再被告丙○○販入第三級毒品未遂之犯行，爰依刑法第二十
    五條第二項之規定，按既遂犯之刑減輕之。
(五)、爰審酌被告二人均明知前開第二級、第三級毒品，對人體有
    莫大之戕害，危害國民身體健康及社會風氣，卻以前開如事
    實欄所載之方式販入第二級、第三級毒品既遂，然均未及賣
    出即為警查獲，所生危害較輕，被告二人之品行、犯罪動機
    、目的、手段，被告乙○○前開行使變造國民身分證、偽造
    署押之行為均已足生損害於刑事偵查機關偵查犯罪之正確性
    及林子鈞，暨被告二人犯罪後之態度等一切情狀，認公訴人
    於本院審理中就被告乙○○行使變造國民身分證部分求處有
    期徒刑一年，販入第二級毒品部分求處有期徒刑九年，販入
    第三級毒品部分求處有期徒刑七年，定應執行刑十六年，被
    告丙○○部分求處有期徒刑七年，均嫌過重，爰各量處如主
    文所示之刑，被告乙○○部分並定其應執行之刑。
(六)沒收部分：
  1.扣案之變造國民身分證上被告乙○○照片影像部分，為被告
    乙○○所有供變造使用所用之物，應依刑法第三十八條第一
    項第二款之規定宣告沒收之。
  2.如附表一所示之林子鈞簽名及指印，均為偽造署押，應依刑
    法第二百十九條之規定，不問屬於犯人與否，宣告沒收之。
  3.如附表二所示之毒品，為被告乙○○販入之毒品，應依毒品
    危害防制條例第十八條之規定，不問屬於犯人與否，宣告沒
    收銷燬之。包裝該等毒品之外包裝袋一個，有防止毒品裸露
    、逸出及受潮濕之功用，並為便於攜帶、販入毒品所用之物
    ，係屬供被告販賣第二級毒品所用之物，應依毒品危害防制
    條例第十九條第一項之規定宣告沒收。
  4.扣案如附表三編號一至三號、附表四編號一、二號、附表五
    編號一、二號所示之毒品，均為被告乙○○販入之毒品，附
    表三編號一所示之毒品並為被告丙○○所販入未遂之毒品，
    應依毒品危害防制條例第十八條之規定，不問屬於犯人與否
    ，宣告沒收銷燬之。包裝該等毒品之外包裝袋七個，有防止
    毒品裸露、逸出及受潮濕之功用，並為便於攜帶、販入毒品
    所用之物，係屬供被告乙○○販賣第二級毒品所用之物，應
    依毒品危害防制條例第十九條第一項之規定宣告沒收。
  5.至扣案如附表三編號八號、附表五編號五號所示之物，分屬
    被告丙○○、乙○○所有，係供被告二人聯絡販賣毒品犯罪
    所用之物，如附表三編號四號所示之物為供被告乙○○販賣
    第三級毒品磅秤之物，且各屬被告二人所有，業據被告二人
    供承在卷，亦應依毒品危害防制條例第十九條第一項之規定
    宣告沒收。至扣案之其餘物品或與本案販賣毒品犯行無關，
    或非屬被告二人所有，依法均無從宣告沒收，附此敘明。
據上論斷，應依刑事訴訟法第二百九十九條第一項前段，戶籍法
第七十五條第二項、第一項，九十八年五月二十日修正公布前之
毒品危害防制條例第四條第二項、第三項、第六項、第十八條第
一項前段、第十九條第一項，刑法第十一條前段、第二條第一項
前段、第二百十七條第一項、第二百十九條、第五十五條、第四
十七條第一項、第二十五條第二項、第五十一條第五款、第三十
八條第一項第二款，判決如主文。
本案經檢察官楊展庚到庭執行職務
中    華    民    國    98    年    8     月    18    日
                  刑事第十一庭  審判長法  官  劉方慈
                                      法  官  林庚棟
                                      法  官  黃紹紘
以上正本證明與原本無異。
如不服本判決應於收受送達後十日內向本院提出上訴書狀，並應
敘述具體理由；其未敘述上訴理由者，應於上訴期間屆滿後二十
日內向本院補提理由書（均須按他造當事人之人數附繕本）「切
勿逕送上級法院」。告訴人或被害人如對於本判決不服者，應具
備理由請求檢察官上訴，其上訴期間之計算係以檢察官收受判決
正本之日期為準。
                                      書記官  陳靜君
中    華    民    國    98    年    8     月    26    日
附表一：
┌──┬───────────────┬──────────────┐
│編號│文書名稱                      │偽造之署押及數量            │
├──┼───────────────┼──────────────┤
│一  │行政院海岸巡防署海岸巡防總局北│「林子鈞」簽名貳枚、指印玖枚│
│    │部地區巡防局九十七年八月二十七│（起訴書誤載為「林子鈞」簽名│
│    │日凌晨零時十五分起至零時四十五│、指印各三枚，應予更正）    │
│    │分止搜索扣押筆錄              │                            │
├──┼───────────────┼──────────────┤
│  2 │上開搜索扣押筆錄所附之行政院海│「林子鈞」簽名伍枚、指印柒枚│
│    │岸巡防署臺北機動查緝隊扣押物品│（起訴書誤載為「林子鈞」簽名│
│    │目錄表                        │、指印各五枚，應予更正）    │
├──┼───────────────┼──────────────┤
│  3 │行政院海岸巡防署海岸巡防總局北│「林子鈞」簽名貳枚、指印玖枚│
│    │部地區巡防局九十七年八月二十七│（起訴書誤載為「林子鈞」簽名│
│    │日凌晨一時二十分起至二時二十分│、指印各三枚，應予更正）    │
│    │止搜索扣押筆錄                │                            │
├──┼───────────────┼──────────────┤
│  4 │上開搜索扣押筆錄所附之北部地區│「林子鈞」簽名拾壹枚、指印拾│
│    │巡防局臺北機動查緝隊扣押物品目│伍枚（起訴書誤載為「林子鈞」│
│    │錄表                          │簽名、指印各十一枚，應予更正│
│    │                              │）                          │
└──┴───────────────┼──────────────┘
附表二：
┌──┬───────────┬────────────┐
│編號│物品名稱              │重量                    │
├──┼───────────┼────────────┤
│一  │含第二級毒品ＭＤＭＡ、│總淨重為壹佰貳拾貳點貳零│
│    │第三級毒品愷他命成分之│公克，驗餘淨重為壹佰貳拾│
│    │綠色圓形藥錠          │壹點玖陸公克。          │
├──┼───────────┼────────────┤
│二  │含第二級毒品ＭＤＭＡ、│總淨重為零點肆捌公克，驗│
│    │第三級毒品愷他命成分之│餘淨重為零點貳肆公克。  │
│    │藍色圓形藥錠          │                        │
├──┼───────────┼────────────┤
│三  │含第二級毒品ＭＤＭＡ成│總淨重為零點零公克，驗│
│    │分之紅色圓形藥錠      │餘淨重為零點壹貳公克。  │
├──┼───────────┼────────────┤
│四  │含第二級毒品甲基安非他│總淨重為零點貳伍公克，驗│
│    │命、第三級毒品硝甲西泮│餘淨重為零點壹壹公克。  │
│    │成分之淡紅色圓形藥錠  │                        │
├──┼───────────┼────────────┤
│五  │含第二級毒品ＭＤＭＡ、│總淨重為零點貳捌公克，驗│
│    │第三級毒品ＰＭＭＡ成分│餘淨重為零點壹壹公克。  │
│    │之黃色圓形藥錠        │                        │
└──┴───────────┴────────────┘
附表三：
┌──┬───────────┬────────────┐
│編號│物品名稱              │持有人                  │
├──┼───────────┼────────────┤
│一  │愷他命壹包（毛重壹仟零│乙○○                  │
│    │公克）              │                        │
├──┼───────────┼────────────┤
│二  │愷他命壹包（毛重壹佰公│乙○○                  │
│    │克）                  │                        │
├──┼───────────┼────────────┤
│三  │愷他命壹包（毛重肆公克│乙○○                  │
│    │）                    │                        │
├──┼───────────┼────────────┤
│四  │電子秤壹台            │乙○○                  │
├──┼───────────┼────────────┤
│五  │0000000000號│乙○○                  │
│    │行動電話（含ＳＩＭ卡）│                        │
│    │壹支                  │                        │
├──┼───────────┼────────────┤
│六  │ＬＶ側背包壹只        │乙○○                  │
│    │                      │                        │
├──┼───────────┼────────────┤
│七  │愷他命壹包（毛重零點貳│丙○○                  │
│    │公克）              │                        │
├──┼───────────┼────────────┤
│八  │0000000000號│丙○○                  │
│    │行動電話（含ＳＩＭ卡）│                        │
│    │壹支                  │                        │
├──┼───────────┼────────────┤
│九  │0000000000號│丙○○                  │
│    │行動電話（含ＳＩＭ卡）│                        │
│    │壹支                  │                        │
├──┼───────────┼────────────┤
│十  │0000000000號│丙○○                  │
│    │行動電話（含ＳＩＭ卡）│                        │
│    │壹支                  │                        │
├──┼───────────┼────────────┤
│十一│0000000000號│丙○○                  │
│    │行動電話（含ＳＩＭ卡）│                        │
│    │壹支                  │                        │
└──┴───────────┴────────────┘
附表四：
┌──┬───────────┬────────────┐
│編號│物品名稱              │持有人                  │
├──┼───────────┼────────────┤
│一  │愷他命壹包（毛重壹仟零│乙○○                  │
│    │公克）              │                        │
├──┼───────────┼────────────┤
│二  │愷他命壹包（毛重伍佰零│乙○○                  │
│    │公克）              │                        │
├──┼───────────┼────────────┤
│三  │分裝袋壹批            │乙○○                  │
├──┼───────────┼────────────┤
│四  │裝分裝袋紙盒          │乙○○                  │
├──┼───────────┼────────────┤
│五  │電子秤壹台            │乙○○                  │
└──┴───────────┴────────────┘
附表五：
┌──┬───────────┬────────────┐
│編號│物品名稱              │持有人                  │
├──┼───────────┼────────────┤
│一  │愷他命壹包（毛重柒拾公│乙○○                  │
│    │克）                  │                        │
├──┼───────────┼────────────┤
│二  │愷他命壹包（毛重公克│乙○○                  │
│    │）                    │                        │
├──┼───────────┼────────────┤
│三  │黑色紙袋壹個          │乙○○                  │
├──┼───────────┼────────────┤
│四  │0000000000號│乙○○                  │
│    │行動電話（含ＳＩＭ卡）│                        │
│    │壹支                  │                        │
├──┼───────────┼────────────┤
│五  │0000000000號│乙○○                  │
│    │行動電話（含ＳＩＭ卡）│                        │
│    │壹支                  │                        │
├──┼───────────┼────────────┤
│六  │0000000000號│乙○○                  │
│    │行動電話（含ＳＩＭ卡）│                        │
│    │壹支                  │                        │
├──┼───────────┼────────────┤
│七  │00000000000│乙○○                  │
│    │號行動電話（含ＳＩＭ卡│                        │
│    │）壹支                │                        │
├──┼───────────┼────────────┤
│八  │點鈔機壹台            │乙○○                  │
├──┼───────────┼────────────┤
│九  │封口機壹台            │乙○○                  │
├──┼───────────┼────────────┤
│十  │現金新臺幣十一萬四千元│乙○○                  │
├──┼───────────┼────────────┤
│十一│帳冊壹本              │乙○○                  │
└──┴───────────┴────────────┘
附錄本案論罪科刑所犯法條全文
戶籍法第七十五條
意圖供冒用身分使用，而偽造、變造國民身分證，足以生損害於
公眾或他人者，處五年以下有期徒刑、拘役或科或併科新臺幣五
十萬元以下罰金。
行使前項偽造、變造之國民身分證者，亦同。
將國民身分證交付他人，以供冒名使用，或冒用身分而使用他人
交付或遺失之國民身分證，足以生損害於公眾或他人者，處三年
以下有期徒刑、拘役或科或併科新臺幣三十萬元以下罰金。
刑法第二百十七條
偽造印章、印文或署押，足以生損害於公眾或他人者，處三年以
下有期徒刑。
盜用印章、印文或署押，足以生損害於公眾或他人者，亦同。
九十八年五月二十日修正公布前之毒品危害防制條例第四條
製造、運輸、販賣第一級毒品者，處死刑或無期徒刑；處無期徒
刑者，得併科新臺幣一千萬元以下罰金。
製造、運輸、販賣第二級毒品者，處無期徒刑或七年以上有期徒
刑，得併科新臺幣七百萬元以下罰金。
製造、運輸、販賣第三級毒品者，處五年以上有期徒刑，得併科
新臺幣五百萬元以下罰金。
製造、運輸、販賣第四級毒品者，處三年以上十年以下有期徒刑
，得併科新臺幣三百萬元以下罰金。
製造、運輸、販賣專供製造或施用毒品之器具者，處一年以上七
年以下有期徒刑，得併科新臺幣一百萬元以下罰金。
前五項之未遂犯罰之。


司法院資訊處製作；財團法人民間司法改革基金會備份。
